【裁判字號】    89,易,470
【裁判日期】    891020
【裁判案由】    詐欺等
【裁判全文】
ZO灣士林地方法院刑事判決                          八十九年度易字第四七號
    公  訴  人  臺灣士林地方法院檢察署檢察官
    被      告  乙○○
右列被告因詐欺案件，經檢察官提起公訴 (八十九年度偵字第一九二九號)，本院判
決如左：
    主  文
乙○○意圖為自己不法之所有，以詐術使人將本人之物交付，累犯，處有期徒刑參月
。
    事  實
一、乙○○有多次違反麻醉藥品管理條例案件前科，最近一次係於民國八十五年間經
    法院判處有期徒刑八月確定，甫於八十七年四月二日縮刑期滿執行完畢。乙○○
    明知己身並無交付貨款之資力及意願，竟意圖為自己不法所有，隱暪前情，而於
    八十七年九月四日以動產擔保交易附條件買賣之方式，向東元車業有限公司（以
    下簡稱東元公司）購買牌照號碼為ＧＪＢ─五五三號機車一輛，為動產擔保交易
    之債務人，約定總價金新台幣（下同）三萬七千八百元，分十二期給付，每月一
    期，每期付款三千一百五十元，標的物存放地點為乙○○之住所即台北市士林區
    ○○○路五段一五二號處，在價金未付清之前，標的物所有權仍屬於出賣人所有
    ，買受人僅得依約占有使用，不得任意遷移或為其他處分，乙○○並繳交第一期
    價款三千元，且簽發金額為三萬七千八百元之本票，使東元公司不疑，遂交付前
    揭機車，詎被告取得該機車後，旋基於處分動產擔保標的物之概括犯意，連續於
    八十七年九月九日持該車前往位在臺北縣蘆洲市之大益當舖典當，得款一萬三千
    元，嗣贖回後復於同年九月十八再次典當該機車，得款一萬五千元，嗣因乙○○
    屆期未將機車贖回大益當舖於該機車流當後，再於八十八年七月二十二日出售予
    案外人李陳碧草。
二、案經東元公司訴由臺灣士林地方法院檢察署檢察官偵查起訴。
    理  由
一、訊據被告乙○○自承於右揭時日，向告訴人公司以動產擔保交易附條件買賣方式
    購得前揭機車，並有持向當舖典當等情無訛，惟矢口否認涉有前揭犯行，辯稱：
    伊買了該車後，是伊朋友「阿富」向伊借錢，伊沒有錢，「阿富」就向伊借車去
    當，伊有和「阿富」說好以後款項要由他去交，伊不知道「阿富」沒有去交錢，
    且先前一次典當後立即贖回機車，並無詐欺故意等語。惟查：
    (一)被告以附條件買賣方式購買系爭機車之事實，業經告訴代理人陳訴在卷，且有
      分期付款購買約定書、本票、東元車業有限公司客戶資料表等件附卷可稽。
    (二)被告於八十七年九月四日取得系爭機車後，隨即分別於同年九月九日、九月十
      八日持前揭機車典當，在第二次典當流當後，並由大益當舖出售予李陳碧草乙
      節，亦經大益當舖之負責人甲○○於本院證述詳實，核與李陳碧草於偵查中證
      詞相符，復有典當紀錄二件附卷足憑。
    (三)被告於警訊時對機車之去向陳稱：伊買回來時不久，就給伊朋友借走，後來朋
      友騎走該車，人就不見了云云，及於偵訊時大益當舖負責人甲○○作證後復改
      稱：是伊與「阿富」去當的等語，則被告所辯典當得款係供「阿富」所用乙節
      是否屬實，已難遽採。況且，縱有「阿富」之人存在，被告於八十七年九月四
      日僅繳交一千三百元後取得該車，旋分別於同年月九日及十八日典當機車嗣後
      並流當，復自告訴人公司之客戶資料表觀之，被告嗣後停用所有留於告訴人處
      之電話，亦未主動與告訴人連絡，被告向告訴人購買機車當時顯然即無繳付車
      款之意，其隱瞞此等事實，致告訴人陷於錯誤而交付機車，被告詐欺之故意，
      至為昭然。
    綜上，事證明確，被告犯行應堪認定。
二、核被告所為，係犯刑法第三百三十九條第一項之詐欺罪及動產擔保交易法第三十
    八條之罪。被告先後二次典當機車犯行，時間緊接，手法相同，且係犯構成要件
    相同之罪名，顯係基於概括犯意而為，應依連續犯之規定以一罪論，並依法加重
    其刑。又被告八十七年九月九日該次典當機車犯行，雖未據公訴人起訴，然與起
    訴論罪科刑部分有連續犯裁判上一罪關係，亦為起訴效力所及，併予敘明。被告
    所犯上開二罪間有方法結果之牽連關係，應依刑法第五十五條從較重之刑法第三
    百三十九條第一項之詐欺罪處斷。又查被告有事實欄所載之犯罪科刑及執行情形
    ，此為被告所供承，復有臺灣高等法院檢察署刑案紀錄簡覆表一份存卷可按，其
    受有期徒刑之執行完畢後五年以內再犯本件有期徒刑以上之罪，係屬累犯，應依
    法加重其刑。爰審酌被告犯罪之動機、目的、手段、智識程度、詐欺所得財產之
    價值、犯罪所生之損害程度、事後業已繳清價款，及犯罪後態度等一切情狀，量
    處如主文所示之刑。
據上論斷，應依刑事訴訟法第二百九十九條第一項前段，刑法第五十六條、第三百三
十九條第一項、第五十五條、第四十七條，動產擔保交易法第三十八條，罰金罰鍰提
高標準條例第一條前段，決如主文。
本案經檢察官高愈杰到庭執行職務。
中      華      民      國      八十九      年      十    月  二十    日
                                  臺灣士林地方法院刑事第二庭
              法  官  王 梅 英
右正本證明與原本無異。
如不服本判決，應於判決送達後十日內，向本院提出上訴狀。
                                          書記官
中      華      民      國      八十九      年      十    月    十九    日
附錄法條
刑法第三百三十九條第一項
動產擔保交易法第三十八條


司法院資訊處製作；財團法人民間司法改革基金會備份。
